【裁判字號】    99,易,1005
【裁判日期】    990701
【裁判案由】    違反保護令罪
【裁判全文】
臺灣高雄地方法院刑事判決              99年度易字第1005號
公  訴  人  臺灣高雄地方法院檢察署檢察官
被      告  乙○○
上列被告因違反保護令罪案件，經檢察官提起公訴（98年度偵字
第30097 號），本院以簡式審判程序審理，判決如下：
    主  文
乙○○犯違反通常保護令罪，累犯，處有期徒刑肆月，如易科罰
金，以新臺幣壹仟元折算壹日，扣案之菜刀壹把沒收。
    事  實
一、乙○○前因公共危險案件，經本院以96年度交簡字第3860號
    判決判處有期徒刑5 月確定，於民國97年12月9 日縮短刑期
    執行完畢。乙○○與甲○○係兄妹，2 人間具有家庭暴力防
    治法第3 條第4 款所定之家庭成員關係。乙○○前因對甲○
    ○實施家庭暴力，經本院於98年6 月1 日以98年度家護字第
    643 號裁定核發民事通常保護令，諭知乙○○對甲○○不得
    實施身體或精神上不法侵害之行為、不得直接或間接為騷擾
    之行為，保護令有效期間為1 年。詎乙○○於98年10月6 日
    上午11時許，因不滿甲○○不願聽從其意見與其一同至友人
    住處飲酒，竟基於違反保護令及恐嚇危害安全之犯意，在其
    高雄市○○區○○街42巷77號住處，手持菜刀在甲○○面前
    揮舞，以此加害生命、身體之舉動，恫嚇甲○○，使甲○○
    心生畏懼，致生危害於安全，而違反前開保護令。嗣經甲○
    ○報警處理後始查獲上情，並當場扣得其所有菜刀1 把。
二、案經甲○○訴由高雄市政府警察局左營分局移送臺灣高雄地
    方法院檢察署檢察官偵查起訴。
    理  由
一、本件被告乙○○所犯違反保護令、恐嚇危害安全等罪係死刑
    、無期徒刑、最輕本刑為3 年以上有期徒刑以外之罪，其於
    審理程序中就被訴事實為有罪之陳述，經審判長告知簡式審
    判程序之旨，並聽取公訴人、被告之意見後，認為適宜進行
    簡式審判程序，經本院合議庭裁定改依簡式審判程序審理。
    又簡式審判程序之證據調查，依刑事訴訟法第273 條之2 規
    定，不受同法第159 條第1 項審判外陳述排除之限制，且被
    告對於卷內之各項證據，亦不爭執證據能力，故卷內所列之
    各項證據，自得作為證據，先予敘明。
二、訊據被告對於上開犯罪事實，坦承不諱，並有證人即告訴人
    甲○○、證人陳楚秀蘭、楚秀英於警詢或偵訊時之證述在卷
    可稽（見警卷第3 ～5 、7 、9 頁，偵卷第17頁），復有高
    雄市政府警察局左營分局扣押筆錄、扣押物品目錄表、扣押
    物照片、本院98年度家護字第643 號民事通常保護令暨送達
    證書、高雄市政府警察局左營分局98年6 月8 日保護令執行
    記錄表、通知書送達現場照片附卷可憑（見警卷第19～26頁
    ），及菜刀1 支扣案可佐，足認被告之自白與事實相符，被
    告上開犯行，洵堪認定，應依法論科。
三、按家庭暴力防治法所稱「家庭暴力」，係指家庭成員間實施
    身體或精神上不法侵害之行為；又同法所稱之「騷擾」，謂
    任何打擾、警告、嘲弄或辱罵他人之言語、動作或製造使人
    心生畏怖情境之行為，家庭暴力防治法第2 條第3 款定有明
    文。被告知悉本院核發前揭民事通常保護令後，仍對甲○○
    持刀揮舞為恫嚇之行為，是核被告所為，係犯刑法第305 條
    之恐嚇危害安全罪及違反本院依家庭暴力防治法第14條第1
    項所為禁止實施家庭暴力、禁止騷擾之裁定，而犯家庭暴力
    防治法第61條第1 款、第2 款之違反保護令罪。被告對甲○
    ○持刀揮舞之恐嚇行為，與起訴前揭違反保護令罪之犯罪事
    實為同一行為，本院自得併予審理，併此敘明。被告前開行
    為雖違反上開裁定所禁止之2 款行為，然法院依家庭暴力防
    治法第14條第1 項規定核發通常保護令者，該保護令內之數
    款規定，僅分別為不同之違反保護令行為態樣，被告以一犯
    意為一違反保護令之行為，應屬單純一罪，仍只以一違反保
    護令罪論處。又被告以一持刀揮舞行為同時觸犯恐嚇危害安
    全罪及違反保護令罪，為想像競合犯，應依刑法第55條之規
    定，從一重之違反保護令罪處斷。被告前有犯罪事實欄所載
    之前科紀錄，有臺灣高等法院被告前案紀錄表乙份在卷可憑
    ，其受有期徒刑執行完畢後，5 年內故意再犯本件有期徒刑
    以上之罪，為累犯，應依刑法第47條第1 項規定，加重其刑
    。
四、爰審酌被告與告訴人為兄妹，本應盡兄長照護弟妹之責，然
    未如此，於明知法院有核發通常保護令，其應遵守保護令之
    規定，竟僅因不滿告訴人未能順從己意，而持刀為上開恐嚇
    及騷擾行為，所為實不應該，且犯後飾詞否認犯行，迄至本
    院審理時始坦承犯行，幸未對告訴人造成身體上之損害等一
    切情狀，量處如主文所示之刑及諭知易科罰金之折算標準。
    至檢察官具體求處有期徒刑1 年，尚嫌過重，附此敘明。
五、扣案之菜刀1 把，被告於警詢時供稱該菜刀為其所有，嗣於
    審理時始改口否認為其所有，另參酌扣押物品目錄表上之所
    有人亦記載為被告所有，故認該菜刀應屬被告所有無訛，且
    為供犯罪所用之物，爰依刑法第38條第1 項第2 款宣告沒收
    。
據上論斷，應依刑事訴訟法第273 條之1 第1 項、第299 條第1
項前段，家庭暴力防治法第61條第1 款、第2 款，刑法第11條前
段、第305 條、第55條、第47條第1 項、第41條第1 項前段、第
38 條 第1 項第2 款，刑法施行法第1 條之1 ，判決如主文。
本案經檢察官李怡增到庭執行職務。
中    華    民    國    99    年    7     月    1     日
                  刑事第十六庭  審判長法  官  曾逸誠
                                      法  官  林柏壽
                                      法  官  王靖茹
以上正本證明與原本無異。
如不服本判決應於收受送達後10日內向本院提出上訴書狀，並應
敘述具體理由；如未敘述上訴理由者，應於上訴期間屆滿後20日
內向本院補提理由書（均須按他造當事人之人數附繕本）「切勿
逕送上級法院」。
中    華    民    國    99    年    7     月    1     日
                                      書記官  陳鈺甯
附錄本案論罪科刑法條：
《家庭暴力防治法第61條》
違反法院依第14條第1 項、第16條第3 項所為之下列裁定者，為
本法所稱違反保護令罪，處3 年以下有期徒刑、拘役或科或併科
新臺幣10萬元以下罰金：
一、禁止實施家庭暴力。
二、禁止騷擾、接觸、跟蹤、通話、通信或其他非必要之聯絡行
    為。
三、遷出住居所。
四、遠離住居所、工作場所、學校或其他特定場所。
五、完成加害人處遇計畫。
《中華民國刑法第305條》
以加害生命、身體、自由、名譽、財產之事，恐嚇他人致生危害
於安全者，處2 年以下有期徒刑、拘役或3 百元以下罰金。

司法院資訊處製作；財團法人民間司法改革基金會備份。
